臺灣花蓮地方法院刑事判決　　　　　　　 96年度易字第322號
公　訴　人　臺灣花蓮地方法院檢察署檢察官
被　　　告　乙○○
上列被告因違反毒品危害防制條例案件，經檢察官提起公訴（96
年度毒偵字第265號、第367號），由本院裁定改依簡式審判程序
審理，並判決如下：
    主  文
乙○○施用第貳級毒品，處有期徒刑肆月，如易科罰金，以新臺
幣壹仟元折算壹日，減為有期徒刑貳月，如易科罰金，以新臺幣
壹仟元折算壹日；又施用第貳級毒品，處有期徒刑肆月，如易科
罰金，以新臺幣壹仟元折算壹日，減為有期徒刑貳月，如易科罰
金，以新臺幣壹仟元折算壹日。應執行有期徒刑參月，如易科罰
金，以新臺幣壹仟元折算壹日。
    事  實
一、乙○○前於民國87年間因施用毒品案件，經依臺灣花蓮地方
    法院（以下稱本院）87年度毒聲字第194 號裁定送觀察、勒
    戒後，認無繼續施用毒品之傾向，而由臺灣花蓮地方法院檢
    察署檢察官於87年11月11日以87年度偵字第3806號為不起訴
    處分確定；復於88年間因再次施用第2 級毒品安非他命案件
    ，經依本院88年度毒聲字第29號裁定送觀察、勒戒後，認有
    繼續施用毒品之傾向，除由臺灣花蓮地方法院檢察署檢察官
    向本院聲請送強制戒治之外（強制戒治部分，期間自88年6
    月8日起至88年8月4日停止戒治付保護管束，並於89 年保護
    管束期滿視為執行完畢），另以88年度偵字第406 號聲請簡
    易判決處刑，並經本院88年度花簡字第195號判處有期徒刑6
    月確定；再於89年間因施用第2 級毒品安非他命案件，經臺
    灣花蓮地方法院檢察署檢察官以89 年度毒偵字第340號聲請
    簡易判決處刑，並由本院89年度花簡字第196 號判處有期徒
    刑6月確定，甫於90年6月21日易科罰金執行完畢（不構成累
    犯）。詎其猶未戒除毒癮，竟基於施用第2 級毒品安非他命
    之犯意，先於96年2月9日15時許（起訴書誤載為2月5日），
    在其位於花蓮縣花蓮市○○街1之3號住處內，以將安非他命
    置於鋁箔紙上燒烤之方式，施用毒品安非他命1 次，復又另
    行起意，於同年2月16日14時30分許為警採尿前96 小時內某
    時，在上開同一地點，以相同之方式，再次施用毒品安非他
    命1 次，嗣為警分別查獲，經採集其尿液送請檢驗之結果，
    均呈毒品安非他命類陽性反應，始循線查悉上情。
二、案經花蓮縣警察局吉安分局、花蓮分局報告臺灣花蓮地方法
    院檢察署檢察官偵查起訴。
    理  由
一、上開犯罪事實，業經被告乙○○於本院審理時自白不諱，並
    有偵辦毒品案件涉嫌人尿液檢體採集送驗紀錄表及慈濟大學
    濫用藥物檢驗中心檢驗總表各2 份附卷可資佐證，足認被告
    自白與事實相符。又按甲基安非他命經口服投與後約百分之
    70於24小時內自尿中排出，約百分之90於96小時內自尿中排
    出，由於甲基安非他命成分之檢出與其投與方式、投與量、
    個人體質、採尿時間與檢測儀器之精密度等諸多因素有關，
    因此僅憑尿液中呈安非他命陽性反應，並無法確實推算吸食
    時間距採集時間之長短，惟依上述資料推斷，最長可能不會
    超過4日，亦經行政院衛生署藥物食品檢驗局81年2月8日（
    81）藥檢一字第001156號函示明確，是以被告於96年2月16
    日14時30分許為警採尿送驗結果既有安非他命及甲基安非他
    命類之陽性反應，足認被告確有於採尿前96小時內某時，施
    用第2 級毒品安非他命之行為自明，則本件事證明確，被告
    犯行堪予認定，應依法論科。
二、按「施用第一、二級毒品為犯罪行為，毒品危害防制條例第
    10條定有處罰明文。故施用第一、二級毒品者，依上揭規定
    本應科以刑罰，惟基於刑事政策，對合於一定條件之施用者
    ，則依同條例第20條、第23條之規定，施以觀察、勒戒或強
    制戒治之保安處分。又毒品危害防制條例於92年7月9日修正
    公佈，自93年1月9日施行。其中第20條、第23條將施用毒品
    之刑事處遇程式，區分為「初犯」及「5年內再犯」、「5年
    後再犯」。依其立法理由之說明：「初犯」，經觀察、勒戒
    或強制戒治後，應為不起訴處分或不付審理之裁定；「5 年
    內再犯」者，因其再犯率甚高，原實施之觀察、勒戒及強制
    戒治既已無法收其實效，爰依法追訴或裁定交付審理。至觀
    察、勒戒或強制戒治執行完畢釋放後，「5 年後再犯」者，
    前所實施之觀察、勒戒或強制戒治已足以遮斷其施用毒品之
    毒癮，為期自新及協助其斷除毒癮，仍適用「初犯」規定，
    始應先經觀察、勒戒、強制戒治之程式。從而依該次修正後
    之規定，僅限於「初犯」及「5 年後再犯」二種情形，應先
    經觀察、勒戒或強制戒治之程式，此乃該條例第10條之例外
    規定。倘被告於5年內已再犯，經依法追訴處罰，縱其第3次
    （或第3 次以上）再度施用毒品之時間，在初犯經觀察、勒
    戒或強制戒治執行完畢釋放5年以後，因與單純之「5年後再
    犯」之情形有別，不合於「5 年後再犯」之例外規定；且因
    已於「5 年內再犯」，顯見其再犯率甚高，原實施觀察、勒
    戒或強制戒治，已無法收其實效，即應回歸原則性規定，由
    檢察官逕行起訴，依該條例第10條處罰。」最高法院96年度
    台非字第69號判決可資參照。查被告前於88年間因施用第2
    級毒品安非他命案件，經本院裁定送強制戒治，於88年8月4
    日停止戒治付保護管束，並於89年保護管束期滿視為強制戒
    治執行完畢，惟已於強制戒治執行完畢後5 年內即89年間因
    施用第2級毒品安非他命，由本院89年度花簡字第196號判處
　　有期徒刑6月確定一節，有臺灣高等法院被告前案紀錄表1份
  　在卷可稽，是被告又再犯本件2 次施用毒品安非他命之犯行
    ，則揆諸上開說明，自應由檢察官依法訴追，核先敘明。次
    按安非他命係毒品危害防制條例第2條第2項第2款所稱之第2
    級毒品，是核被告所為，係犯上開條例第10條第2 項之施用
    第2級毒品罪。又被告先後2次施用安非他命之犯行，犯意各
    別，行為互異，應予分論併罰之。爰審酌被告前有多次施用
    毒品之前科，並先後歷經觀察、勒戒及強制戒治等戒毒之療
    程，卻未能戒除毒品之誘惑，且其正值成年，竟不知尋求正
    常生活態度，僅因一時經濟壓力，即又開始沾染施用毒品之
    惡習，戕害身心不淺，惟其犯後自始坦承犯行，態度良好，
    並衡諸其生活狀況、施用毒品之時間、手段、動機、目的等
    一切情狀，各量處如主文所示之刑，並均諭知易科罰金之折
    算標準，以資警惕。另被告所為上開犯罪之時間，均係於96
    年4月24日以前所犯，符合減刑條件，應依中華民國96 年罪
    犯減刑條例第2條第1項第3 款之規定，就所宣告有期徒刑各
    減其刑期2分之1，併均諭知宣告刑、減刑後之易科罰金折算
    標準，以及定其應執行之刑。
三、末按「除被告所犯為死刑、無期徒刑、最輕本刑為3 年以上
    有期徒刑之罪或高等法院管轄第一審案件者外，於前條第1
    項程序進行中，被告先就被訴事實為有罪之陳述時，審判長
    得告知被告簡式審判程序之旨，並聽取當事人、代理人、辯
    護人及輔佐人之意見後，裁定進行簡式審判程序。」刑事訴
    訟法第273條之1第1 項定有明文。查本件被告所犯毒品危害
    防制條例第10條第2項之施用第2級毒品罪，並非最輕本刑為
    3年以上有期徒刑之罪，且被告於本院95年10月1日準備程序
    進行中，復就被訴之事實為有罪之陳述，經告知被告簡式審
    判程序之旨，被告及公訴人對於本件改依簡式審判程序審理
    均表示同意，是本院即依前揭刑事訴訟法規定，裁定本件進
    行簡式審判程序，附此敘明。
據上論斷，應依刑事訴訟法第273條之1第1項、第299條第 1項前
段、第454條，毒品危害防制條例第10條第2項，刑法第11條前段
、第41條第1項前段、第51條第5款，中華民國96年罪犯減刑條例
第2條第1項第3款、第7條、第9條，判決如主文。
本案經檢察官甲○○到庭執行職務。
中　　華　　民　　國　　96　　年　　10　　月　　15　　日
                  刑事第三庭    法　官　楊仲農
上列正本證明與原本無異。
如對本判決不服，應於送達後10日內，向本院提出上訴狀。
（上訴狀應記載具體上訴理由並應抄附繕本）
中　　華　　民　　國　　96　　年　　10　　月　　17　　日
                                書記官
附錄本判決論罪之法律條文：
毒品危害防制條例第10條：
施用第一級毒品者，處 6 月以上 5 年以下有期徒刑。
施用第二級毒品者，處 3 年以下有期徒刑。
